臺灣臺北地方法院民事簡易判決
109年度北金簡字第14號
原      告  李佩玲  
訴訟代理人  王可文律師
複代理人    林采緹律師
被      告  富南斯國際投資有限公司


法定代理人  朱禹豪  
被      告  許靜芳  


上列當事人間請求損害賠償事件，本院於民國111年1月19日言詞
辯論終結，判決如下︰
    主  文
原告之訴及假執行之聲請均駁回。
訴訟費用參仟伍佰柒拾元由原告負擔。 
    事實及理由
壹、程序部分
一、按訴狀送達後，原告不得將原訴變更或追加他訴，但請求之
    基礎事實同一、擴張或減縮應受判決事項之聲明者，不在此
    限，民事訴訟法第255條第1項第2款及第3款亦定有明文。查
    原告原起訴聲明為：被告富南斯國際投資有限公司（下稱被
    告富南斯公司）應給付原告新臺幣（以下如未特別註明貨幣
    單位者，均係以新臺幣為貨幣單位）255,000元，並願供擔
    保請准宣告假執行（見本院卷一第11頁），嗣於訴訟中，追
    加被告許靜芳，並變更聲明為：被告應連帶給付原告238,00
    0元，及自民事準備暨調查證據聲請狀繕本送達最後一位被
    告翌日起至清償日止，按週年利率5%計算之利息，並願供擔
    保請准宣告假執行，亦有民事準備暨調查證據聲請狀、言詞
    辯論筆錄可考（見本院卷一第69、111頁），核其所為，係
    屬擴張並減縮應受判決事項之聲明，且係基於后述侵權行為
    之同一基礎事實，依上開規定，應予准許，合先敘明。
二、被告富南斯公司經合法通知，未於最後言詞辯論期日到場，
    核無民事訴訟法第386條所列各款情形，爰依原告之聲請，
    就被告富南斯公司部分為一造辯論而為判決。
貳、實體部分
一、原告主張：被告許靜芳係被告富南斯公司之理財顧問，渠等
    明知除法律另有規定者外，非銀行不得經營收受存款業務，
    亦不得藉收受投資或其他名義，向多數人或不特定支人收受
    款項或吸收資金，並約定或給付與本金顯不相當之紅利、利
    息、股息或其他報酬，被告富南斯公司竟於民國108年1月20
    日公開舉辦投資說明會，並由被告許靜芳以「一年期約之AI
    美股投資，每月可獲利16％至18％之報酬」等話術招攬原告加
    入投資方案，原告於108年2月21日匯款238,000元予被告許
    靜芳，並接獲被告富南斯公司網站認證會員之電子郵件（會
    員編號：00000000號），宣稱協助原告於特定網頁開設虛擬
    帳戶，每月獲利將兌換為「FOIN幣」支付予原告；惟被告許
    靜芳於108年12月27日突然通知原告上揭帳戶停止出金，使
    原告無法取得帳戶內美元，且被告富南斯公司已關閉虛擬貨
    幣之交易時程及網站，又宣稱轉以電子錢包（FOPAY）支付
    ，原告卻仍未取得任何獲利，嗣原告經媒體報導得知被告富
    南斯公司涉及違反銀行法經提起公訴，原告始知受騙。因認
    被告非法經營銀行業務及違反多層次傳銷，並故意以保證獲
    利及不存在之投資為由，向原告詐騙吸金而收取款項之行為
    ，爰依民法第184條第1、2項規定及第185條等侵權行為規定
    規定，請求被告連帶賠償23,8000元等語。並聲明：㈠被告應
    連帶給付原告238,000元，及自民事準備暨調查證據聲請狀
    繕本送達最後一位被告翌日起至清償日止，按週年利率5%計
    算之利息；㈡並願供擔保請准宣告假執行。
二、被告答辯如下：
　㈠被告富南斯公司則以：被告許靜芳不是被告富南斯公司之員
    工，那是被告許靜芳個人行為與公司無關等語資為答辯，並
    聲明：原告之訴駁回。　
  ㈡被告許靜芳則以：
　⒈我是參加被告富南斯公司的說明會，我只知道林政偉是講師
    ，但不知道他與被告富南斯公司有僱傭關係，所有的招募的
    訓練我都沒有參加，也沒有加入領導人群組或其他群組。
　⒉其是聽取被告富南斯公司舉辦的金融講座後，自107年6月起
    參加被告富南斯公司之1萬美元之投資計畫而成為投資計畫
    會員，並非被告富南斯公司之理財顧問，亦非被告富南斯公
    司之受僱人，亦無收受被告富南斯公司之獎金或佣金。其於
    107年9月有分享被告富南斯公司之投資計畫及理財課程服務
    予原告，原告乃委請其代為報名108年1月由訴外人即證人林
    政偉講解之被告富南斯公司之金融講座，嗣原告決定要參與
    投資，由其出借價值3,000美元之FOIN幣予原告，原告另轉
    帳238,000元予其，該款項再轉帳予訴外人楊真再轉給林政
    偉，原告乃藉此參與被告富南斯公司之投資計畫成為會員。
    至原告投資後獲得被告富南斯公司配發42顆FOIN虛擬貨幣，
    但是因為原告沒有配合公司在限期內支付相應之服務費，導
    致原告自己之FOIN虛擬貨幣全數被公司收回，此部分與被告
    許靜芳無關，且被告許靜芳就上開投資也受有損失，被告許
    靜芳並無侵權行為。
　⒊其僅是投資人，其不清楚證人林政偉在被告富南斯公司之角
    色，其與證人林政偉係因投資關係而認識，之前並不認識證
    人林政偉，其與證人林政偉並無上下線之關係。原告之匯款
    ，其有再匯款給楊真，楊真有說這筆錢會進到被告富南斯公
    司，楊真並有給一組帳密，其有把該組帳密給原告讓原告自
    己重設密碼等語。　
  ⒋綜上，資為答辯。並聲明：原告之訴及假執行之聲請均駁回
    ；如受不利判決，願供擔保請准免於假執行。
三、得心證之理由
  ㈠按因故意或過失，不法侵害他人之權利者，負損害賠償責任
    。故意以背於善良風俗之方法，加損害於他人者亦同。違反
    保護他人之法律，致生損害於他人者，負賠償責任。但能證
    明其行為無過失者，不在此限；數人共同不法侵害他人之權
    利者，連帶負損害賠償責任。民法第184 條、第185 條分別
    定有明文。次按所謂違反保護他人之法律者，係指以保護他
    人為目的之法律，亦即一般防止妨害他人權益或禁止侵害他
    人權益之法律而言；或雖非直接以保護他人為目的，而係藉
    由行政措施以保障他人之權利或利益不受侵害者，亦屬之。
    惟仍須以行為人有違反該保護他人法律之行為，且該行為與
    損害間具有相當因果關係為限，行為人始應負責（臺灣高等
    法院高雄分院108年度上更一字第10號判決意旨參照）。又
    按民事訴訟法第277條本文規定：「當事人主張有利於己之
    事實者，就其事實有舉證之責任。」民事訴訟如係由原告主
    張權利者，應先由原告負舉證之責，若原告先不能舉證，以
    證實自己主張之事實為真實，則被告就其抗辯事實即令不能
    舉證，或其所舉證據尚有疵累，亦應駁回原告之請求（最高
    法院100年度台上字第415號判決意旨參照）。
　㈡本件原告主張被告許靜芳係擔任被告富南斯公司之理財顧問
    ，並如前揭招攬原告參與投資方案過程，被告2人共同向原
    告詐騙吸金而構成詐欺、違反銀行法第125條及多層次傳銷
    管理法第29條，屬共同侵權乙節，為被告2人分別否認如前
    ，原告就其主張被告2人構成共同侵權行為之利己事實，自
    應負舉證之責。經查，原告就其主張，雖提出被告富南斯公
    司停止營運公告、108年2月21日匯款單及匯款明細、認證電
    子郵件、原告之會員資訊網頁、網路新聞列印資料、關於支
    付費用之電子郵件等件為證（見本院卷一第17-21、85-108
    、205-209頁），然被告許靜芳辯稱僅係一般投資人而提出
    抗辯如前，亦提出其開戶匯款轉出紀錄、投資風險告知責任
    申明書、投資計畫書、會員服務金融理財課程資料、投資報
    酬紀錄、原告之匯款轉出紀錄、出借3000美元之FOIN幣予原
    告開設帳戶之手機截圖資料、申請成為被告富南斯公司會員
    之資料、原告之投資計畫書、被告富南斯公司變更投資設立
    帳戶條件之資料、被告之FOPAY電子錢包之FOIN虛擬貨幣及
    資產資料、FOIN公司電子郵件、被告許靜芳與原告之LINE對
    話紀錄等為憑（見本院卷一第141-191頁）。依上述原告及
    被告許靜芳提出之證據資料，參以被告富南斯公司否認被告
    許靜芳為其員工已如前述，尚不足認定被告許靜芳為被告富
    南斯公司之理財顧問或相類性質之工作人員，亦不足認定被
    告許靜芳涉有前揭詐欺、違反銀行法第125條及多層次傳銷
    管理法第29條而為共同行為人，復佐以原告所聲請證人林政
    偉到庭證述略以：我認識楊真，被告許靜芳是楊真的朋友，
    認識被告許靜芳，是因為他是楊真的朋友，是在被告富南斯
    公司在南京東路辦公室舉辦的說明會，經由楊真介紹認識被
    告許靜芳，我們都是投資人，我們是去聽的，我沒有擔任培
    訓講師，我們投資人的群組裡面的成員有楊真，有沒有被告
    許靜芳我忘記了，我沒有在被告富南斯公司開任何課程，據
    我所知被告許靜芳沒有擔任任何被告富南斯公司職務，她也
    是投資人，我不認識原告等語（見本院卷二第38-40頁），
    亦無從證明被告許靜芳涉有何等侵權行為事實。又原告所稱
    之投資款項究竟有無進入被告富南斯公司？以何等流程進入
    被告富南斯公司？是否如原告所稱係透過被告許靜芳之上線
    即訴外人林政偉？亦或如被告許靜芳最後言詞辯論所述僅係
    透過楊真告知這筆錢會進到被告富南斯公司？若果進入被告
    富南斯公司，該投資款項實際上係以何原因進入被告富南斯
    公司？依卷內兩造所提事證，洵未足佐證原告主張之事實，
    且被告許靜芳同為本案被告，所為陳述亦不無飾卸推諉可能
    ，亦難率予採信，且本件因流程不明，亦無從認定其間因果
    關係，則原告所主張被告等構成共同侵權行為事實尚難認屬
    有據。因此原告主張就所受損失，請求被告連帶負共同侵權
    行為損害賠償責任，洵難准許。
四、綜上所述，原告依侵權行為法律關係，請求被告應連帶給付
    原告238,000元，及自民事準備暨調查證據聲請狀繕本送達
    最後一位被告翌日起至清償日止，按週年利率5%計算之利息
    ，為無理由，應予駁回。又原告本件請求既經駁回，其假執
    行之聲請亦失所附麗，爰併予駁回。
五、本件事證已臻明確，兩造其餘攻擊防禦方法及證據，核與判
    決之結果，不生影響，爰不一一論列，併此敘明。
六、訴訟費用負擔之依據：民事訴訟法第78條。 
中　　華　　民　　國　　111 　年　　2 　　月　　16 　日 
                  臺北簡易庭  法  官　陳仁傑 
以上正本證明與原本無異。
如不服本判決，應於判決送達後20日內向本庭（臺北市○○區○
○○路0段000巷0號）提出上訴狀。（須按他造當事人之人數附
繕本）。如委任律師提起上訴者，應一併繳納上訴審裁判費。 
中　　華　　民　　國　　111 　年　　2 　　月　　16 　日 
                              書記官　黃進傑
計   算   書：
項　　　　目 金額（新臺幣） 備    　　　　　　註  第一審裁判費  2,540元 本件訴訟標的金額起訴時為25,5000元，經原告減縮後，請求238,000元及利息，故訴訟費用中3,570元由原告負擔，其餘減縮部分訴訟費用依法亦應由原告負擔。 第一審證人旅費 530元  第一審銀行帳戶查詢費用 500元  合        計 3,570元